【裁判字號】    88,訴,2302
【裁判日期】    890126
【裁判案由】    業務過失致死等
【裁判全文】
臺灣高雄地方法院刑事判決                        八十八年度訴字第二三二號
    公  訴  人  臺灣高雄地方法院檢察署檢察官
    被      告  乙○○
    被      告  甲○○
右列被告因業務過失致死等案件，經檢察官提起公訴（八十八年度偵字第一三七七四
號），本院判決如左：
    主  文
乙○○、甲○○從事業務之人，因業務上之過失致人於死，各處有期徒刑肆月。均緩
刑貳年。
    事  實
一、乙○○與甲○○二人係從事營造業鋼骨工程之吊裝組配按裝工作之合夥人，均為
    從事業務之人，並為勞工安全衛生法第二條第二項所稱之事業主。緣振盛營造股
    份有限公司（以下簡稱振盛營造公司）承包位於高雄市○○區○○路與建國路口
    之「立潤商場新建鋼骨工程」之結構體及部分裝修，有關鋼骨工程則交由真祥工
    程有限公司（以下簡稱真祥工程公司）承包，真祥工程公司再將鋼骨工程之吊裝
    組配按裝部分交由乙○○、甲○○二人共同施作。乙○○、甲○○則以日薪新台
    幣（下同）二千六百元之薪資，僱用莊禎茂擔任鋼骨支柱栓配螺絲工作，二人本
    應注意對勞工於高差超過一．五公尺以上之場所作業時，應設置能使勞工安全上
    下之設備，並對於有墜落、崩塌等之虞之作業場所，應有符合標準之必要安全衛
    生設備，以防止引起危害，又無不能注意之情形，竟疏未注意，未於上開工地第
    三支鋼柱之外圍，即鄰近大馬路之走道邊，設置防止墜落之安全設施，嗣八十七
    年二月十五日上午十時五十分許，甲○○與莊禎茂在前開工地現場吊裝第三支鋼
    柱並栓閉二十四支螺絲後，甲○○即拉緊繩梯使穩定，叫莊禎茂沿鋼柱繩梯漸近
    爬上離地面有十六公尺之鋼柱頂端，解開吊車鋼索勾環後欲下來時，即因莊禎茂
    踩空，且來不及勾掛安全帶掛勾，致不慎墜落，而因第三支鋼柱外側未設置防止
    墜落之安全設施，致莊禎茂墜落碰撞圍籬之角鐵而落地，甲○○見狀，迅以計程
    車將莊禎茂送往醫急救，惟仍因頭胸出血，延至同日上午十一時十分許，不治死
    亡。
二、案經高雄市政府警察局苓雅分局報請台灣高雄地方法院檢察署檢察官相驗後主動
    檢舉偵查起訴。
    理  由
一、右揭犯罪事實，業據被告乙○○、甲○○於本院審理時坦承不諱，所供互核一致
    ，又按勞工安全衛生法第五條第一項規定：「雇主對左列事項應有符合標準之必
    要安全衛生設備：五、防止有墜落、崩塌等之虞之作業場所引起之危害。．．．
    」；又勞工安全衛生設施規則第二百二十八條規定：「雇主對勞工於高差超過一
    ．五公尺以上之場所作業，應設置能使勞工安全上下之設備」。本件被告既從事
    營造業鋼骨工程之吊裝組配按裝業務，自應注意勞工上下高差超過一．五公尺以
    上時，應設置能使勞工安全上下之設備，並對於有墜落、崩塌等之虞之作業場所
    ，應有符合標準之必要安全衛生設備，而依當時又無不能注意之情形，竟疏未在
    上開工地第三支鋼柱之外圍，即鄰近大馬路之走道邊，設置防止墜落之安全設施
    ，使勞工處於不安全之狀態，因而發生本件意外，被告確有應注意、能注意而不
    注意之過失，另本件經高雄市政府勞工局勞工檢查所就此職業災害檢查結果，亦
    認未設置能使勞工安全上下設備，為本件意外發生之原因，並認雇主涉嫌違反勞
    工安全衛生法第五條第一項、勞工安全衛生設施規則第二百二十八條規定，此亦
    有該所八十七年七月三日八七高市勞檢二字第六八二九號函附職業災害檢查報告
    一紙附卷足佐，堪認本件意外係肇因於未在上開工地第三支鋼柱之外圍，即鄰近
    大馬路之走道邊，設置防止墜落之安全設施。而被害人莊禎茂確係因本件職業災
    害而死亡，亦經檢察官督同法醫師相驗屬實，製有勘驗筆錄、相驗屍體證明書、
    驗斷書各一紙在卷可稽，是被告二人未盡其前開注意義務肇事致被害人死亡，兩
    者間顯有相當因果關係。綜上所述，本件事證明確，被告二人犯行，洵堪認定。
三、核被告二人所為，係違反勞工安全衛生法第五條第一項之規定，而應依勞工安全
    衛生法第三十一條第一項規定處斷，及犯刑法第二百七十六條第二項之業務過失
    致死罪。又被告二人所犯上開二罪，係一行為觸犯數罪名，為想像競合犯，應依
    刑法第五十五條規定，從一重之業務過失致死罪處斷。爰審酌被告二人均無前科
    紀錄，素行良好，且犯後坦承犯行，態度尚佳，並已與被害人家屬達成民事上和
    解，賠償四百五十一萬元，此業據被害人之兄丙○○到庭陳明在卷，並有和解書
    一紙在卷可憑等一切情狀，量處如主文所示之刑。復被告二人前均未曾受有期徒
    刑以上刑之宣告，有台灣高雄地方法院檢察署刑案資料查註紀錄表二紙在卷可按
    ，其等經此偵審程序，當知警惕，信無再犯之虞，因認其等所宣告之刑以暫不執
    行為適當，爰均併予宣告緩刑二年，用啟自新。
據上論斷，應依刑事訴訟法第二百九十九條第一項前段，勞工安全衛生法第三十一條
第一項，刑法第十一條前段、第二百七十六條第二項、第五十五條、第七十四條第一
款，罰金罰鍰提高標準條例第一條前段，判決如主文。
本案經檢察官郭麗娟到庭執行職務。
中      華      民      國      八十九      年    一    月    二十六    日
                                    臺灣高雄地方法院刑事第七庭
                                          法  官    李  璧  君
右正本證明與原本無異。
如不服本判決，應於判決送達後十日內，向本院提出上訴狀。
                                           書記官   柯  文  欽
中    華    民    國      八十九      年      一      月      二十八    日
附錄本判決論罪之法條：
勞工安全衛生法第三十一條第一項：
違反第五條第一項或第八條第一項之規定，致發生第二十八條第二項第一款之職業災
害者，處三年以下有期徒刑、拘役或科或併科新台幣十五萬元以下罰金。
刑法第二百七十六條第二項：
從事業務之人，因業務上之過失犯前項之罪者，處五年以下有期徒刑或拘役，得併科
三千元以下罰金。


司法院資訊處製作；財團法人民間司法改革基金會備份。
